【裁判字號】    98,訴,90
【裁判日期】    970218
【裁判案由】    違反毒品危害防制條例
【裁判全文】
臺灣彰化地方法院刑事判決                98年度訴字第90號
公  訴  人  臺灣彰化地方法院檢察署檢察官
被      告  甲○○
                    （另案羈押於臺灣彰化看守所）
上列被告因違反毒品危害防制條例案件，經檢察官提起公訴（97
年度毒偵字第4431號），本院依簡式審判程序判決如下：
    主  文
甲○○施用第一級毒品，累犯，處有期徒刑拾月，扣案之第一級
毒品海洛因貳包（合計淨重壹點零陸公克；空包裝總重零點陸肆
公克）及含有第一級毒品海洛因殘渣而無法析離之殘渣袋柒個均
沒收銷燬之、扣案之注射針筒陸支、塑膠鏟管壹支及塑膠夾鍊袋
壹包均沒收之；又施用第二級毒品，累犯，處有期徒刑陸月，扣
案之塑膠鏟管壹支及塑膠夾鍊袋壹包均沒收之。應執行有期徒刑
壹年貳月，扣案之第一級毒品海洛因貳包（合計淨重壹點零陸公
克；空包裝總重零點陸肆公克）及含有第一級毒品海洛因殘渣而
無法析離之殘渣袋柒個均沒收銷燬之、扣案之注射針筒陸支、塑
膠鏟管壹支及塑膠夾鍊袋壹包均沒收之。
    事   實
一、甲○○前於民國89年間因施用毒品案件，經本院以89年度毒
    聲字第3708號裁定送觀察、勒戒後，認有繼續施用毒品之傾
    向，再經本院以89年度毒聲字第4213號裁定令入戒治處所施
    以強制戒治，因執行成效良好認無繼續戒治必要，由本院以
    90年度毒聲字第888號裁定停止戒治，所餘戒治期間付保護
    管束，於90年3月27日停止其處分出監，迄90年8月26日保護
    管束期滿未經撤銷而視為執行完畢。復於91年間，因施用第
    一、二級毒品案件，經本院以91年度毒聲字第2903號裁定令
    入戒治處所施以強制戒治，於92年1月21日入臺灣雲林戒治
    所執行，嗣因法律修正施行而由臺灣彰化地方法院檢察署檢
    察官行政報結，毋庸繼續執行強制戒治而於93年1月9日出所
    ，其該次施用毒品犯行併經檢察官提起公訴，經本院以92年
    度訴字第6號判決各判處有期徒刑10月、7月，應執行有期徒
    刑1年4月確定，並於94年3月27日縮短刑期執行完畢。詎仍
    不知悔改，復基於施用第一級毒品海洛因之犯意，於97年11
    月19日3時許，在其位於彰化縣大村鄉美港村美港橫巷13號
    住處，以將海洛因置入注射針筒內摻水施打手臂靜脈血管之
    方式，施用第一級毒品海洛因1次；另基於施用第二級毒品
    甲基安非他命之犯意，於97年11月16日14時許，在其上揭住
    處，以將甲基安非他命置入玻璃球內以火燒烤吸食其煙霧之
    方式，施用第二級毒品甲基安非他命1次。嗣為警於97年11
    月19日9時45分許在其上揭住處執行搜索查獲，並扣得第一
    級毒品海洛因2包（合計淨重1.06公克，空包裝總重0.64公
    克）、含有第一級毒品海洛因殘渣而無法析離之殘渣袋7個
    、其所有供其施用毒品海洛因所用之注射針筒6支及供其施
    用毒品海洛因、甲基安非他命所用之塑膠鏟管1支與塑膠夾
    鍊袋1包，且經警採集其尿液送驗，結果呈嗎啡及甲基安非
    他命陽性反應，而悉上情。
二、案經彰化縣警察局員林分局報告臺灣彰化地方法院檢察署檢
    察官偵查起訴。
    理   由
一、本案被告甲○○所犯係死刑、無期徒刑、最輕本刑為3年以
    上有期徒刑以外之罪，其於準備程序就前揭被訴事實為有罪
    之陳述，經受命法官告知簡式審判程序之旨，並聽取其與公
    訴人之意見後，本院認無不得或不宜改依簡式審判程序進行
    之處，爰依刑事訴訟法第273條之1第1項、第284條之1，裁
    定本案由受命法官獨任進行簡式審判程序，合先敘明。
二、訊據被告甲○○對於上開事實坦承不諱，且被告於97年11月
    19日為警採集之尿液，經送詮昕科技股份有限公司檢驗結果
    ，呈嗎啡及甲基安非他命陽性反應，此有彰化縣警察局員林
    分局委託檢驗尿液代號與真實姓名對照認證單及詮昕科技股
    份有限公司出具之濫用藥物尿液檢驗報告各1紙在卷可稽，
    復有注射針筒6支、塑膠鏟管1支、塑膠夾鍊袋1包及含有第
    一級毒品海洛因殘渣而無法析離之殘渣袋7個扣案可佐，此
    外，扣案之白粉2包，經送法務部調查局鑑驗結果，均含第
    一級毒品海洛因成分（合計淨重1.06公克，空包裝總重0.64
    公克），有法務部調查局濫用藥物實驗室97年12月26日調科
    壹字第09723046080號鑑定書1紙在卷可稽，足徵被告之任意
    性自白與事實相符，可以採信。
三、按施用第一、二級毒品為犯罪行為，毒品危害防制條例第10
    條定有處罰明文。故施用第一、二級毒品者，依前揭規定本
    應科以刑罰，惟基於刑事政策，對合於一定條件之施用者，
    則依同條例第20條、第23條之規定，施以觀察、勒戒或強制
    戒治之保安處分。又毒品危害防制條例於92年7月9日修正公
    布，自93年1月9日施行。其中第20條、第23條將施用毒品之
    刑事處遇程序，區分為「初犯」及「5年內再犯」、「5年後
    再犯」。依其立法理由之說明：「初犯」，經觀察、勒戒或
    強制戒治後，應為不起訴處分或不付審理之裁定；經觀察、
    勒戒或強制戒治執行完畢釋放後，「5年內再犯」者，因其
    再犯率甚高，原實施之觀察、勒戒及強制戒治既已無法收其
    實效，爰依法追訴或裁定交付審理。至於經觀察、勒戒或強
    制戒治執行完畢釋放後，「5年後再犯」者，前所實施之觀
    察、勒戒或強制戒治已足以遮斷其施用毒品之毒癮，為期自
    新及協助其斷除毒癮，仍適用「初犯」規定，先經觀察、勒
    戒或強制戒治之程序。從而依修正後之規定，僅限於「初犯
    」及「5年後再犯」二種情形，始應先經觀察、勒戒或強制
    戒治程序。倘被告於5年內已再犯，經依法追訴處罰，縱其
    第3次（或第3次以上）再度施用毒品之時間，在初犯經觀察
    、勒戒或強制戒治執行完畢釋放5年以後，已不合於「5年後
    再犯」之規定，且因已於「5年內再犯」，顯見其再犯率甚
    高，原實施觀察、勒戒或強制戒治，已無法收其實效，即應
    依該條例第10條處罰（參照最高法院97年度第5次刑事庭會
    議決議）。查被告前於89年間因施用毒品案件，經本院以89
    年度毒聲字第3708號裁定送觀察、勒戒後，認有繼續施用毒
    品之傾向，再經本院以89年度毒聲字第4213號裁定令入戒治
    處所施以強制戒治，因執行成效良好認無繼續戒治必要，由
    本院以90年度毒聲字第888號裁定停止戒治，所餘戒治期間
    付保護管束，於90年3月27日停止其處分出監，迄90年8 月
    26日保護管束期滿未經撤銷而視為執行完畢。其又於前揭強
    制戒治執行完畢釋放後5年內之91年間，因施用第一、二級
    毒品案件，經本院以91年度毒聲字第2903號裁定令入戒治處
    所施以強制戒治，於92年1月21日入臺灣雲林戒治所執行，
    嗣因法律修正施行而由臺灣彰化地方法院檢察署檢察官行政
    報結，毋庸繼續執行強制戒治而於93年1月9日出所，其該次
    施用毒品犯行併經檢察官提起公訴，經本院以92年度訴字第
    6號判決各判處有期徒刑10月、7月，應執行有期徒刑1年4月
    確定等情，有臺灣高等法院被告前案紀錄表及臺灣彰化地方
    法院檢察署刑案資料查註紀錄表各1份在卷可參。是被告前
    因施用毒品案件，經強制戒治執行完畢並釋放後，曾於5年
    內再度施用毒品並經依法追訴處罰，縱其於本案之施用毒品
    犯罪時間距離初犯經強制戒治執行完畢釋放已逾5年，仍不
    合於「5年後再犯」之規定，且因被告已於「5年內再犯」，
    顯見其再犯率甚高，即應依毒品危害防制條例第10條之規定
    處罰。綜上所述，本案事證明確，被告犯行洵堪認定，應予
    依法論科。
四、查海洛因、甲基安非他命分別係毒品危害防制條例第2條第2
    項第1款、第2款所稱之第一級、第二級毒品，依法均不得持
    有、施用。故核被告所為，係犯毒品危害防制條例第10條第
    1項之施用第一級毒品罪及同條第2項之施用第二級毒品罪。
    被告為施用毒品海洛因、甲基安非他命而持有之低度行為，
    各為其施用之高度行為所吸收，均不另論罪。被告所犯上開
    施用第一級毒品及施用第二級毒品2罪間，犯意各別，行為
    互殊，應予分論併罰。又被告前曾因施用第一、二級毒品案
    件，經本院以92年度訴字第6號判決各判處有期徒刑10月、7
    月，應執行有期徒刑1年4月確定，並於94年3月27日縮短刑
    期執行完畢，有臺灣彰化地方法院檢察署刑案資料查註紀錄
    表、臺灣高等法院被告前案紀錄表各1份在卷可考，其於5年
    以內故意再犯本件有期徒刑以上之2罪，均為累犯，應各依
    刑法第47條第1項之規定加重其刑。爰審酌被告曾因施用毒
    品經強制戒治及刑之執行後，猶未能深切體認毒品危害己身
    之鉅，及早謀求脫離毒害之道，反而伺機再犯，未見有何收
    斂、警惕之意，無視於毒品對於自身健康之戕害及國家對於
    杜絕毒品犯罪之禁令，自有使其接受相當時期監禁以敦化性
    情之必要，惟念及被告犯後尚能坦承犯行，且施用毒品固戕
    害個人健康至深，然就他人權益之侵害仍屬有限，及其犯罪
    之動機、目的、手段、智識程度等一切情狀，分別量處如主
    文所示之刑，並定其應執行之刑，以示懲儆。扣案之第一級
    毒品海洛因2包（含與第一級毒品無從析離之包裝袋，合計
    淨重1.06公克、空包裝總重0.64公克）及含有第一級毒品海
    洛因殘渣而無法析離之殘渣袋7個，均係毒品危害防制條例
    第2條第2項第1款所定之第一級毒品，皆為違禁物，應均依
    同條例第18條第1項前段之規定，沒收銷燬之。扣案之注射
    針筒6支、塑膠鏟管1支及塑膠夾鍊袋1包，均係被告所有供
    其分別施用第一、二級毒品所用之物，業經被告供明在卷，
    爰均依刑法第38條第1項第2款之規定宣告沒收如主文所示。
據上論斷，應依刑事訴訟法第273條之1第1項、第299條第1項前
段，毒品危害防制條例第10條第1項、第2項、第18條第1項前段
，刑法第11條前段、第47條第1項、第51條第5款、第38條第1項
第2款，判決如主文。
本案經檢察官陳茂榮到庭執行職務。
中    華    民    國    97    年    2     月    18    日
                  刑事第二庭          法  官  尚安雅
以上正本證明與原本無異。
如不服本判決，應於收受判決後10日內向本院提出上訴書狀，並
應敘述具體理由；其未敘述上訴理由者，應於上訴期間屆滿後20
日內向本院補提理由書（均須按他造當事人之人數附繕本「切勿
逕送上級法院」）。
中    華    民    國    97    年    2     月    24    日
                                      書記官  陳文俊
附錄本案論罪科刑法條全文：
毒品危害防制條例第10條
施用第一級毒品者，處 6 月以上 5 年以下有期徒刑。
施用第二級毒品者，處 3 年以下有期徒刑。


司法院資訊處製作；財團法人民間司法改革基金會備份。
